---
title: "KMV_HAG"
author: "Trần Ngọc Châu"
date: "2026-06-23"
output: html_document
---

```{r setup, include=FALSE}
knitr::opts_chunk$set(
  warning = FALSE,   
  message = FALSE,   
  comment = NA       
)
```
# Thực hành Chapter 4 (Moody's KMV)

B1: Ghi nhớ mã hoá ký hiệu 
```{r}
  ## V là giá trị thị trường cổ phiếu (vốn hóa)
  ## A là giá trị tài sản doanh nghiệp (nội tại)
  ## DPT là điểm vỡ nợ (nợ phải trả)
  ## sigma_V: độ biến động của giá trị tài sản
  ## sigma_A: độ biến động của tài sản nội tại
  ## A0: giá trị tài sản tại thời điểm hiện tại
```

B2: Khai báo các tham số mô hình
```{r}
r <- 0.0469               # Lãi suất phi rủi ro hàng năm
T <- 1                    # Thời gian đáo hạn (1 năm)
N.shares <- 789967947     # Số lượng cổ phiếu
# STD = 
# LTD = 
# DPT = STD + 0.5 * LTD
DPT <- 24331644642 * 1000 # Điểm vỡ nợ = Nợ ngắn hạn + 1/2 Nợ dài hạn
```

B3: Đọc và xử lý dữ liệu
```{r}
hag <- read.csv("C:/Users/Chau/OneDrive - THPT Nguyễn Công Trứ/Attachments/QTRRTC/Dữ liệu Lịch sử HAG.csv")
hagclose <- hag[,2]
```

B4: Tính giá trị vốn hóa thị trường V(t)
```{r}
V <- hagclose * N.shares  # V = Giá cổ phiếu x số cổ phần
```

B5: Tính độ biến động của V (sigma_V)
```{r}
V.returns <- diff(log(V))
sigma_V <- sd(V.returns, na.rm = TRUE) * sqrt(252) # đổi sang năm
```

B6.1: Hàm định giá quyền chọn mua theo Black-Scholes 
```{r}
BS_Call <- function(A, DPT, T, r, sigma) {
  d1 <- (log(A / DPT) + (r + 0.5 * sigma^2) * T) / (sigma * sqrt(T))
  d2 <- d1 - sigma * sqrt(T)
  call_price <- A * pnorm(d1) - DPT * exp(-r * T) * pnorm(d2)
  return(call_price)
}
```

B6.2: Hàm nội tại: giải phương trình V = C(A)
```{r}
HamNghiem <- function(A, Vt, r, sigma_A, DPT, T) {
  Vt - BS_Call(A, DPT, T, r, sigma_A)
} # nội suy
```

B7: Khởi tạo giá trị ban đầu
```{r}
A <- numeric(length(V))
sigma_A <- sigma_V
```

B8: Ước lượng A ban đầu 
```{r}
for (i in 1:length(V)) {
  tryCatch({
    nghiem <- uniroot(HamNghiem, interval = c(V[i], 10 * V[i]),
                      Vt = V[i], r = r, sigma_A = sigma_A, DPT = DPT, T = T)
    A[i] <- nghiem$root
  }, error = function(e) {
    A[i] <- NA
  })
}
```

B9: Tính lại sigma_A 
```{r}
calc_vol <- function(x) sd(diff(log(na.omit(x)))) * sqrt(252)
sigma_A.old <- sigma_A
sigma_A <- calc_vol(A)
```

B10: Lặp cập nhật A và sigma_A đến khi hội tụ 
```{r}
it <- 1
while (abs(sigma_A - sigma_A.old) / sigma_A.old > 0.000001) {
  it <- it + 1
  for (i in 1:length(V)) {
    tryCatch({
      nghiem <- uniroot(HamNghiem, interval = c(V[i], 10 * V[i]),
                        Vt = V[i], r = r, sigma_A = sigma_A, DPT = DPT, T = T)
      A[i] <- nghiem$root
    }, error = function(e) {
      A[i] <- NA
    })
  }
  sigma_A.old <- sigma_A
  sigma_A <- calc_vol(A)
}
```

B11: Tính Distance to Default (DD) và Xác suất vỡ nợ (PD) 
```{r}
A0 <- tail(na.omit(A), 1)
DD <- (log(A0) - log(DPT)) / sigma_A
PD <- pnorm(-DD)
```

B12: In kết quả
```{r}
cat("----- KẾT QUẢ ƯỚC LƯỢNG MÔ HÌNH MERTON -----\n")
cat("Số vòng lặp để hội tụ:", it, "\n")
cat("Độ biến động sigma_A:", round(sigma_A, 6), "\n")
cat("Giá trị tài sản doanh nghiệp A0:", round(A0, 0), "\n")
cat("Distance to Default (DD):", round(DD, 4), "\n")
cat("Xác suất vỡ nợ (PD):", round(PD, 6), "\n")
```

B13: Vẽ đồ thị
```{r}
str(hag) # kiểm tra kiểu dữ liệu
hag$date <- as.Date(hag$date, format = "%d/%m/%y") # đổi định dạng thời gian
# Vẽ giá trị tài sản doanh nghiệp theo thời gian
library(ggplot2)
df_asset <- data.frame(Date = hag$date, Asset_Value = A / 1e9) # Chia giá trị tài sản cho tỷ đồng
ggplot(df_asset, aes(x = Date, y = Asset_Value)) +
  geom_line(color = "blue", size = 1) +
  labs(title = "Giá trị tài sản doanh nghiệp (A) theo thời gian",
       x = "Thời gian", y = "Giá trị tài sản (tỷ đồng)") +
  scale_x_date(date_labels = "%b %Y", date_breaks = "2 months") +
  theme_minimal() 
  theme(axis.text.x = element_text(angle = 45, hjust = 1))
  
# Vẽ giá trị VCSH theo thời gian
df_equity <- data.frame(Date = hag$date, Equity_Value = V / 1e9)
  
ggplot(df_equity, aes(x = Date, y = Equity_Value)) +
  geom_line(color = "darkgreen") +
  labs(title = "Giá trị vốn chủ sở hữu (V) theo thời gian",
       x = "Thời gian", y = "Equity Value (V)") +
  scale_x_date(date_labels = "%b %Y", date_breaks = "2 months") +
  theme_minimal() +
  theme(axis.text.x = element_text(angle = 45, hjust = 1))

# Vẽ thêm DD
ggplot(df_asset, aes(x = Date, y = Asset_Value)) +
  geom_line(color = "blue", size = 1) +
  geom_hline(yintercept = DPT / 1e9, linetype = "dashed", color = "red") +  # DPT cũng chia tỷ đồng
  geom_point(x = tail(hag$date, 1), y = tail(A, 1) / 1e9, color = "black", size = 3) +  # điểm cuối cùng
  annotate("text", x = tail(hag$date, 1), y = tail(A, 1) / 1e9, 
           label = paste0("DD = ", round(DD, 4)), vjust = -1) +
  labs(title = "Giá trị tài sản & khoảng cách đến vỡ nợ",
       x = "Thời gian", y = "Giá trị tài sản (tỷ đồng)") +
  theme_minimal() +
  theme(axis.text.x = element_text(angle = 45, hjust = 1))

# kiểm tra thêm có những thời điểm nào khác vỡ nợ về mặt kỹ thuật hay không
df_asset$Below_DPT <- df_asset$Asset_Value < (DPT / 1e9)
subset(df_asset, Below_DPT) # nếu có thì mới vẽ đồ thị tiếp

ggplot(df_asset, aes(x = Date, y = Asset_Value)) +
  geom_line(color = "blue", size = 1) +
  geom_hline(yintercept = DPT / 1e9, linetype = "dashed", color = "red") +
  geom_point(data = subset(df_asset, Below_DPT),
             aes(x = Date, y = Asset_Value), color = "red", size = 2) +
  geom_point(x = tail(df_asset$Date, 1),
             y = tail(df_asset$Asset_Value, 1), color = "black", size = 3) +
  annotate("text", x = tail(df_asset$Date, 1),
           y = tail(df_asset$Asset_Value, 1),
           label = paste0("DD = ", round(DD, 4)), vjust = -1) +
  labs(title = "Giá trị tài sản & cảnh báo rủi ro vỡ nợ",
       x = "Thời gian", y = "Giá trị tài sản (tỷ đồng)") +
  theme_minimal() +
  theme(axis.text.x = element_text(angle = 45, hjust = 1))
```

